【裁判字號】    98,聲,1067
【裁判日期】    980831
【裁判案由】    返還提存物
【裁判全文】
臺灣桃園地方法院民事裁定              98年度聲字第1067號
聲  請  人  丁○○
相  對  人  健行營造股份有限公司
法定代理人  甲○○
            丙○○
            乙○○
相  對  人  甲○○
上列當事人間聲請返還提存物事件，本院裁定如下：
    主      文
聲請駁回。
    理      由
一、按訴訟終結後，供擔保人證明已定20日以上之期間，催告受
    擔保利益人行使權利而未行使者，法院應依供擔保人之聲請
    ，以裁定命返還其提存物或保證書；第104 條之規定，於其
    他依法令供訴訟上之擔保者準用之，民事訴訟法第104 條第
    1 項第3 款、第106 條分別定有明文。而此所謂訴訟終結，
    應從廣義解釋，包括執行程序終結在內，亦即債權人若確已
    聲請撤銷假扣押裁定，並撤回假扣押執行之聲請，復定20日
    以上之期間催告受擔保利益人即相對人行使權利而未行使者
    ，不妨適用上開條文之規定，准許債權人領回其因聲請假扣
    押而提供之擔保金（最高法院75年度台抗字第261 號裁判要
    旨參照）。另所謂「訴訟終結」，在因假扣押或假處分所供
    擔保之情形，因該擔保係為保障受擔保利益人因不當假扣押
    或假處分所受損害而設，倘執行法院已依假扣押或假處分裁
    定實施假扣押或假處分之執行，則在供擔保人撤回假扣押或
    假處分之執行前，受擔保利益人所受損害仍可能繼續發生，
    損害額既未確定，自無強令其行使權利之理。故在假扣押或
    假處分所供之擔保，供擔保人依民事訴訟法第106 條準用同
    法第104 條第1 項第3 款規定，聲請以裁定命返還其擔保金
    之場合，必供擔保人已撤回假扣押或假處分之執行，始得謂
    與該款所定之「訴訟終結」相當，而得依該條款行使定期催
    告之權利。
二、聲請意旨略以：聲請人前依鈞院95年度裁全字第7726號假扣
    押裁定，以鈞院95年度存字第4926號提存台北富邦銀行可轉
    讓定期存單面額新台幣500 萬元乙張在案。茲因聲請人業已
    撤銷上開假扣押裁定及撤回假扣押之執行，並已以存證信函
    催告相對人於21日內行使權利而未行使，爰依法聲請准予返
    還前開提存物等語。並提出本院95年度裁全字第7726號民事
    裁定、本院95年度存字第4926號提存書、國庫保管品收受證
    明書、本院97年度全聲字第27號民事裁定暨其確定證明書、
    中壢建國路郵局第436 號存證信函暨其收件回執、民事聲請
    撤回強制執行狀、本院民事執行處函、民事聲請狀（均為影
    本）、相對人公司變更登記表、戶籍謄本等件為證。
三、經查，聲請人所主張其前依本院上開假扣押裁定而提存上開
    提存物，嗣其已聲請撤銷假扣押裁定並經確定之事實，已據
    其提出前揭證據附卷可稽，並經本院調閱卷宗核閱屬實。又
    聲請人雖於民國97年3 月17日以中壢建國路郵局第436 號存
    證信函定20日以上期間，催告相對人就前開假扣押之執行所
    受之損害行使權利，業據聲請人提出存證信函及郵件回執正
    本為證，惟聲請人撤回該假扣押執行程序之日期為97年9 月
    22日，此有聲請人提出民事聲請撤回強制執行狀上蓋有本院
    收文戳章附於執行卷內可按，是聲請人通知相對人行使權利
    時，上開假扣押執行程序既尚未經撤銷，相對人因該假扣押
    執行程序可能受之損害，尚未確定，自難強求其須行使權利
    。況相對人健行營造股份有限公司既經主管機關廢止登記，
    其公司章程未有清算人之規定，亦未經股東會決議另選清算
    人，依法應以其全體董事為清算人而為公司之法定代理人，
    惟其存證信函亦僅向相對人公司原董事長甲○○為之，並未
    向其他法定代理人丙○○、乙○○為通知，自難認已為合法
    之送達。揆諸首揭說明，本件不符民事訴訟法第106 條準用
    同法第104 條第1 項第3 款前段「訴訟終結」之要件。是聲
    請人縱有上開通知催告相對人行使權利之舉，於法尚有未合
    。從而，本件聲請為無理由，不應准許。
四、依民事訴訟法第95條，第78條，裁定如主文。
中    華    民    國    98    年    8     月    31    日
                  民事第二庭    法  官  王耀興
以上正本係按原本作成。
如不服本裁定應於送達後10日內向本院提出抗告狀，並繳納抗告
費新臺幣1,000元。
中    華    民    國    98    年    9     月    1     日
                                書記官  黃盈菁


司法院資訊處製作；財團法人民間司法改革基金會備份。
